【裁判字號】    91,自,937
【裁判日期】    920805
【裁判案由】    偽造文書
【裁判全文】
臺灣臺北地方法院刑事判決                           九十一年度自字第九三七號
    自  訴  人  甲○○  男  三.
    自訴代理人  賴以祥律師
    被      告  乙○○
    選任辯護人  張立業律師
    被      告  丁○○  男  六.
                戊○○  男  五.
右列被告因偽造文書案件，經自訴人提起自訴，本院判決如左：
    主  文
乙○○、丁○○、戊○○均無罪。
    理  由
一、自訴意旨略以：緣被告乙○○、丁○○分別原係太平洋證券股份有限公司（設於
    台北市大安區○○○路○段二○○號十三樓，下簡稱太平洋證券公司）之營業員
    、負責人，而而太平洋證券公司因本院九十年度重訴字第五八三號民事損害賠償
    案件與自訴人甲○○於台灣台北地方法院訴訟，被告戊○○則於該案中擔任太平
    洋證券公司、乙○○之訴訟代理人。又自訴人於民國八十一年間任職上嫺有限公
    司（下簡稱上嫺公司），應上嫺公司之請求，於太平洋證券公司開設帳戶供上嫺
    公司使用，並將存摺、印鑑章等資料交付於負責人高慧敏。八十八年二月間，被
    告乙○○及太平洋證券公司涉嫌與證人丙○○盜賣自訴人名下、上嫺公司所有之
    股票，自訴人即於本院提起九十年度重訴字第五八三號民事損害賠償案件，惟被
    告戊○○、乙○○、丁○○三人（下簡稱被告戊○○等三人）為改變該案中對其
    等不利之事實，竟基於共同偽造文書之犯意，在九十一年十一月間，於不詳之處
    所，共同偽以自訴人名義製作、填寫「買賣證券委託授權暨受任人承諾證明書」
    （下簡稱系爭證明書），並於九十一年十一月二十二日在台北地方法院案件審理
    中行使提出法院，佯稱係自訴人所製作，意圖損害自訴人之權益、試圖錯誤誘引
    法院審理，致生損害於自訴人，因認被告戊○○等三人係涉犯刑法第二百十六條
    、第二百十條之行使偽造私文書罪嫌等語。
二、按犯罪事實，應依證據認定之，無證據不得推定其犯罪事實，又不能證明被告犯
    行者，應諭知無罪之判決，刑事訴訟法第一百五十四條、第三百零一條第一項分
    別定有明文；在告訴人指訴被告涉嫌犯罪之場合，縱令所訴情由依其所結合之旁
    證在情理上尚非絕非無可能，若在一般生活經驗上仍可另為其他有利被告之合理
    推斷，根據「罪證有疑、利於被告」之證據法則，即不得遽以片面之觀點，認為
    告訴人之陳述或其所本旁證已適於為有罪判斷之依據。
三、訊據被告戊○○等三人，就於前揭時地分別任職太平洋證券公司之營業員、負責
    人，而於太平洋證券公司與自訴人之前開民事損害賠償事件中，由被告戊○○擔
    任太平洋證券公司及被告乙○○之訴訟代理人，並於訴訟中提出系爭證明書以為
    證據等事實，於本院審理時固均坦承不諱，惟仍堅詞否認有何共同行使偽造私文
    書之犯行，被告乙○○辯以：系爭證明書係證券經紀公司之存檔資料，故不知為
    何人交付、亦不知該文書是否為偽造，自無偽造或行使偽造私文書之故意等語；
    被告戊○○則以：本件證明書並非偽造等語置辯；被告丁○○辯稱：並無偽造系
    爭證明書，有關公司本件訴訟均係交由公司總經理武志亮處理、決定，並未至伊
    董事長之層級，伊僅為公司之法定負責人等語。
四、自訴人認被告戊○○等三人涉犯刑法二百十六條、第二百十條之行使偽造私文書
    罪嫌，無非係以被告戊○○等三人之前開行為業經自訴人指述歷歷，並有系爭證
    明書影本在卷可稽，且參以本院九十年度重訴字第五八三號民事案件太平洋證券
    公司九十年五月三日民事陳報狀中陳稱自訴人留存之資料並未涵蓋系爭證明書，
    而被告乙○○亦自承自訴人帳戶均由女子下單，根本無須出具任何證明書；又民
    事案件中提出之自訴人出具之委託買賣證券受託契約、印鑑卡、
    認曾有開戶回函、嚴禁員工代客戶保管股條、印章、存摺、及私人借貸之客戶確
    認卡、客戶個人徵信資料表等文件，均由自訴人之親自書寫、簽章，何以系爭證
    明書則非？等為主要論據。
五、經查：
  (一)前揭時地被告乙○○、丁○○分別任職太平洋證券公司之營業員、負責人，而於
    太平洋證券公司與自訴人之前開民事損害賠償事件中，由被告戊○○擔任太平洋
    證券公司及被告乙○○之訴訟代理人，並於訴訟中提出系爭證明書以為證據等事
    實，業據被告戊○○等三人坦承不諱，並經自訴人指稱明確，並經本院依職權調
    取本院系爭民事案件卷宗查閱屬實，堪堪信為真。則本件關鍵即在於被告戊○○
    等三人是否其中一人確有於系爭證明書中填載文字、蓋用印文之行為。
  (二)又：
    1.本院將系爭證明書與自訴人、被告戊○○三人提出之親筆書寫文件送法務部調
      查局就筆跡、印文之同一性、做成時間等節，以歸納分析法、特徵比對法、重
      疊比對法為鑑定，結果：(1)系爭證明書與被告戊○○三人或自訴人之筆跡均不
      相符，(2)印文部分無實物印章，及無確實之溫度、濕度、光照、空氣流通等保
      存條件，故無法鑑定印文之同一性、及書寫、用印之確實時間等情，有法務部
      調查局九十二年六月二十七日調科貳字第○九二○○二○四六五○號鑑定通知
      書在卷可稽；
    2.又證人丙○○亦證述：伊向自訴人與訴外人高慧敏表示需借用帳戶，二人開戶
      完後開戶存摺及印鑑即交付於伊保管迄今，而系爭證明書即為伊交代公司職員
      與太平洋公司一男性職員共同蓋用、製作完成，且於製作系爭證明書前均未見
      過、或聯絡過被告戊○○等三人等語（見本院九十二年五月二十六日筆錄）；
    3.另系爭證明書、開戶資料為被告乙○○、被告戊○○於訴訟後之「九十年三月
      九日」、「九十年三月十四日」調閱乙節，業經被告乙○○自承無訛，並有太
      平洋公司經紀部門調閱登記單在卷可佐；
    4.是系爭證明書並非為被告戊○○等三人所親為或交代他人所為，則非被告戊○○等三人所共同偽造至明。亦無積極證據可認系爭證明書之製作過程、有否完
      全之授權等節，被告戊○○三人是否知情，自無可認被告戊○○等三人與系爭
      承諾書之製作人即證人丙○○共同「偽造」。
  (三)況被告戊○○任系爭民事案件之訴訟代理人係太平洋公司於九十年三月二十六日
    始由「林憲造」上簽表示需以「董事長章」、「公司章」用印，另經部門主管、
    副總經理二人之簽可，並未經過被告丁○○等情，有太平洋公司用印＼證照借用
    申請書在卷可稽；另由太平洋公司章程第十七條董事長職權、第二十條經理人可
    知，平日綜理公司業務者，係公司之總經理，並非董事長，此有太平洋公司章程
    附卷可查；是被告丁○○雖任太平洋公司之董事長，但於系爭民事訴訟事件並無
    任何之指示、甚或知情，自無可認有何共同行使、偽造私文書之犯行。
  (四)此外復查無其他積極證據足認被告戊○○等三人有何共同偽造私文書之事實，揆
    諸前開判例及說明，於積極證據不足為不利被告事實之認定時，即應為有利於被
    告之認定，故尚屬不能證明被告等之罪嫌，依法即應為無罪之諭知。
據上論結，應依刑事訴訟法第三百四十三條、第三百零一條第一項判決如主文。
中      華      民      國    九十二    年      八      月      五      日
                                      臺灣臺北地方法院刑事第三庭
                                          法  官  郭惠玲
右正本證明與原本無異。
如不服本判決應於送達後十日內向本院提出上訴狀。
                                          書記官  陳  懿
中      華      民      國      九十二      年      八    月    七     日


司法院資訊處製作；財團法人民間司法改革基金會備份。
